【裁判字號】    89,上易,1916
【裁判日期】    891221
【裁判案由】    恐嚇取財
【裁判全文】
臺灣高等法院臺南分院刑事判決            八十九年度上易字第一九一六號  Ａ
      上  訴  人  臺灣台南地方法院檢察署檢察官
      被      告  丙  ○  ○
      選任辯護人  蔡  弘  琳
右上訴人因恐嚇取財案件，不服臺灣台南地方法院八十九年度易字第一四○三號中華
民國八十九年八月三十一日、十月五日第一審判決（起訴案號：臺灣台南地方法院檢
察署八十八年度偵字第一二五六二號），提起上訴，本院判決如左：
      主      文
上訴駁回。
      事      實
一、丙○○與甲○○（另行審理）及另四名姓名年籍不詳之成年男子，彼此間基於共
    同犯意之聯絡，均意圖為自己不法之所有，推由丙○○邀約其於電腦交友網路上
    認識之乙○○於民國（下同）八十八年七月三十一日十四時許，在台南市○○街
    十四號「集集紅茶店」處見面。二人見面後，丙○○先要求乙○○交出手機，並
    將乙○○手機內儲存丙○○之電話號碼消除，旋即邀同乙○○一起到台南市○○
    路○段一一八號七樓「我家賓館」處開房間休息，乙○○不疑有他，乃欣然同往
    。俟丙○○與乙○○進入賓館房間後，丙○○向乙○○表示欲至外面打電話，待
    丙○○打完電話再度回房間時，乙○○已沐浴完畢，並脫光衣服，約五分鐘後，
    甲○○夥同二名不詳姓名年籍之成年男子進入房間，甲○○向乙○○佯稱其係丙○○之未婚夫，要乙○○交付新台幣（下同）三十萬元，再過約十分鐘，又有二
    名與甲○○同夥之不詳姓名年籍之成年男子亦進入該房間內，渠等一再聲稱要乙○○給丙○○一個交代，並以將乙○○圍住作勢要毆打乙○○及對乙○○拍裸照
    之方式恐嚇乙○○，嗣又將乙○○帶往前開「集集紅茶店」旁之巷子內，要乙○○簽立本票，乙○○因心生畏懼迫於無奈，乃簽下本票四紙（一張面額三十萬元
    ，另三張面額均為十萬元）交付甲○○等人，嗣經乙○○報警而查悉上情。
二、案經臺南市警察局第二分局報告臺灣臺南地方法院檢察署檢察官偵查起訴。
      理      由
一、右揭事實業據被告丙○○坦承不諱，核與同案被告甲○○及被害人乙○○供證之
    情節大致相符，被告雖於原審審理時另辯稱：伊係因被害人乙○○與其簽字結婚
    後，並不認帳，很生氣才要捉弄被害人，本票已經撕掉云云。然查：
（一）本件被告丙○○夥同甲○○及其他四名姓名年籍不詳之成年男子，推由丙○○
      邀約乙○○至賓館，次由甲○○佯稱丙○○之未婚夫，再由甲○○與其他四名
      男子以將乙○○圍住並作勢毆打及對乙○○強拍裸照之方式恐嚇乙○○，要求
      乙○○簽立本票，乙○○因心生畏懼乃簽立金額合計共六十萬元之本票四紙等
      情，業據被害人乙○○於警訊、偵查及原審調查時指訴歷歷，核與同案被告甲○○於警訊時供稱：「是丙○○有同意我們才做，‧‧是我和一名綽號『阿君
      』的男子，提議並計畫設計乙○○仙人跳‧‧我們有談到事成之後，我和丙○○可分得新台幣十五萬元，其他的人再共分餘之十五萬元。（問：贓款之分配
      是何人所提？）是丙○○所提出的」等語大致相符。至被告於原審法院調查時
      雖辯稱：係捉弄乙○○云云，惟被告先於警局初訊時陳稱：「整件事是綽號『
      黑人』（即同案被告甲○○）設計的，他脅迫我要配合他設計仙人跳詐騙乙○○金錢」等語（見警卷第六頁），嗣於警局複訊時供陳：「是由一名綽號『黑
      人』之男子策劃後教唆我做的」（見警卷第八頁背面），繼之於偵查時對案情
      始終保持沈默，復於原審法院調查時始改稱整件事是捉弄乙○○云云，已見其
      供稱係戲弄被害人應係臨訟設詞卸責之詞。
（二）次查，被告另於原審法院調查時自承：「我們幾乎每天通電話，有時我打給他
      ，有時他打給我，八十八年七月三十一日後我沒有再打電話給他，也沒有和他
      聯絡」等語（見原審法院八十九年七月十一日訊問筆錄），且被害人乙○○於
      檢察官偵查時亦陳稱：「八十八年七月三十一日下午二點多，我與丙○○約在
      『集集紅茶店』見面，她要求我交出手機，將我手機內儲存她的電話號碼消掉
      」等語（見偵卷第十頁背面），並於原審法院調查時陳述：「八十八年七月三
      十一日，在『集集紅茶店』時，丙○○有要求拿我的手機，她把電話簿部分她
      的電話刪掉，我有看到」等語（見原審法院八十九年七月十一日訊問筆錄），
      足見被告與被害人平日係以電話為聯絡之管道，且雙方聯絡頻繁，則被告對其
      倘將被害人行動電話電話簿裏之電話號碼消除，勢將導致被害人無法與之聯絡
      之情形應知之甚稔，從而，被告於與被害人見面時，猶將被害人行動電話電話
      簿中自己之電話號碼刪除，其動機亦有可疑。且被告既與被害人天天以電話聯
      絡，為何於案發當日後即未再打電話予被害人？再參以被告當時缺錢用乙節，
      業據被告自承在卷（見警卷第八頁背面），由此益證被告確為取得財物而為上
      開行為，被告有意圖不法所有之恐嚇取財故意至明。
（三）又被告丙○○於本院調查時，就上開犯罪事實供稱：「我已知道做錯事情，我
      承認是想要向他拿一點錢」，「我知道已經做錯事情了，我真的很後悔」（見
      本院八十九年十二月七日訊問筆錄），核與被告丙○○於警訊之供述及同案被
      告甲○○於警訊、原審審理時之供述與告訴人乙○○證述之情節均相符，被告
      自白核與事實相符，應堪採信。被告丙○○雖辯稱事後已將本票撕破，且告訴
      人於警訊時亦證稱：「（問：丙○○案發後有無與你聯絡？）答：都沒有」（
      見警卷第三頁反面）可見，被告並並未持將恐嚇取得之本票向告訴人要求付款
      ，然本票係有價證券可表彰財產上權利，具有經濟價值，且為有體物，屬民法
      上「物」之範疇，為財產犯罪之客體，是以恐嚇行為使人交付本票一紙，自應
      成立恐嚇取財罪，且本票有交易價格，得轉讓流通，執有本票即得行使該本票
      上之權利，是以恐嚇行為使人交付本票而取得本票，即居於可得行使該本票之
      地位，犯罪即屬既遂，因之被告應有為自己不法所有之意圖，應無疑義。
（四）綜上所述，足見被告應係意圖不法而對被害人施加恐嚇。是本件事證明確，被
      告之犯行洵堪認定，自應依法論科。
二、核被告二人所為，係犯刑法第三百四十六條第一項之恐嚇取財罪。被告丙○○與
    尚未審結甲○○及其他四名不詳姓名年籍之成年男子間，就上開恐嚇取財之犯行
    ，有犯意之聯絡及行為之分擔，皆為共同正犯。又同案被告甲○○雖於原審法院
    審理時陳述另四位共犯中之一人並非成年人，惟同案被告丙○○於原審法院審理
    時供陳另四人均係成年人，與被告甲○○所供不符，而參諸被告甲○○及同案被
    告丙○○均不知其餘四位共犯之姓名、年籍資料，復無從查考，原審法院是依罪
    疑惟輕原則，以對被告甲○○最有利之認定係與四位成年男子共犯本罪論斷，並
    審酌被告二人犯罪之動機、目的、不知積極進取，憑己力賺錢，卻思不勞而獲，
    其恐嚇行為令人心生畏怖，且犯罪後坦承犯行，態度良好等一切情狀，量處有期
    徒刑壹年，又因被告丙○○前未曾受有期徒刑以上刑之宣告，認經此教訓後，應
    知所警惕，信無再犯之虞，認前開所宣告之刑以暫不執行為適當，併諭知緩刑三
    年。經核認事用法均無不合，量刑亦稱妥適。檢察官上訴意旨指摘被告丙○○犯
    罪後飾詞狡辯，不知悔改，於法院審理中復未供出另四名共犯，難謂其犯罪後態
    度良好，認不應宣告緩刑。然被告丙○○事後均能坦承其罪，且未取得分文，加
    以共犯均係甲○○所找來，被告並不知其等之姓名、年籍，難謂被告故意不為供
    出共犯之姓名，因認原審諭知緩刑，並無不當，檢察官之上訴為無理由，自應予
    駁回。
三、被告甲○○部份另行審結。
據上論結，應依刑事訴訟法第三百六十八條，判決如主文。
本案經檢察官羅清溪到庭執行職務。
中    華    民    國      八十九      年      十二      月    二十一    日
                                  臺灣高等法院臺南分院刑事第四庭
                                      審判長法官  陳    義    仲
                                            法官  宋    明    蒼
                                            法官  蔡    崇    義
右正本證明與原本無異。
不得上訴。
                                      法院書記官  李    育    儒
中    華    民    國      八十九      年      十二      月    二十二    日
附錄本案論罪科刑法條全文：
刑法第三百四十六條第一項
意圖為自己或第三人不法之所有，以恐嚇使人將本人或第三人之物交付者，處六月以
上五年以下有期徒刑，得併科一千元以下罰金。


司法院資訊處製作；財團法人民間司法改革基金會備份。
